臺灣臺北地方法院民事判決　九十年度勞訴字第一三八號
　　原　　　告　丙○○
　　　　　　　　丁○○
　　　　　　　　乙○○
　　法定代理人　甲○○
右當事人間給付資遣費等事件，本院判決如左：
    主    文
被告應給付原告丙○○新台幣參萬貳仟捌佰參拾壹元、給付原告丁○○新台幣貳萬壹
仟玖佰貳拾柒元、給付原告林彥博新台幣壹萬捌仟玖佰零捌元及均自民國九十年七月
一日起至清償日止，按年息百分之五計算之利息。
原告其餘之訴駁回。
訴訟費用由被告負擔百分之十三，餘由原告負擔。
本判決第一項於原告丙○○以新台幣壹萬零玖佰元、原告丁○○以新台幣柒仟參佰元
、原告林彥博以新台幣參仟參佰元供擔保後，得假執行。
原告其餘假執行之聲請均駁回。
    事    實
甲、原告方面：
一、聲明：
（一）被告應給付原告丙○○新台幣（下同）十八萬四千零三十一元，及自民國九十
      年七月一日起至清償日止，按年息百分之五計算之利息。
（二）被告應給付原告丁○○十四萬七千九百二十七元，及自九十年七月一日起至清
      償日止，按年息百分之五計算之利息。
（三）被告應給付原告乙○○十三萬八千七百八十八元，及自九十年七月一日起至清
      償日止，按年息百分之五計算之利息。
（四）原告願供擔保請准宣告假執行。
二、陳述：
（一）原告等與被告呈祺訊網路股份有限公司（下稱呈祺公司）之員工，自九十年三
      月起陸續受雇為被告出資設立之被告呈祺公司工作，依勞動基準法第二條第一
      、二款及同法第三條第七款之規定，原告等受有勞動基準法之保障應無疑義，
      詎料被告於九十年六月二十七日在未預先告知之情況下，突然片面宣布呈祺公
      司，因原告無法配合公司業務，並當下解雇原告等，要求員工自動填寫辭職單
      ，於七月一日前離職，更未有遣散費之給付。
（二）被告因內部評估決策失當，而非決意不設立呈祺公司，進而解僱原告等應依勞
      動基準法第十六條第一項規定預留預告期間，否則依同條第三項規定，被告應
      給寸原告等預告期間之工資，又依勞動基準法第十七條規定，被告依同法第十
      六條終止勞動契約時，應依依該條規定給付原告等勞工資遣費，且於本事件中
      ，原告等無勞動基準法第十八條規定之情形，因此從上述事實可知，被告有給
      付原告等「預告期間之工資」及「勞工資遣費」之義務。被告應給付原告丙○○資遣費一萬六千一百六十四元、預告工資一萬六千六百六十七元，被告應給
      付原告丁○○資遣費一萬零貳佰陸拾元、預告工資一萬一千六百六十七元，另
      被告應給付原告乙○○資遣費八千二百四十一元、預告工資一萬零六百六十七
      元。
（三）依勞工保險條例第七十四條所訂定之勞工保險失業給付實施辦法，非自願離職
      的員工得向當地就業服務站申請失業給付，由勞保局每月核發該員工本薪之百
      分之六十為失業給付金，依投保年資的長短決定給付之月份，此為政府機關對
      人民之福利，當原告等得知解雇之事實，曾要求被告開立資遣證明，以利於即
      時能向就業服務站申請失業給付金，但是被告罔顧原告之福利，不開立資遣證
      明，其目的就是怕原告以資遣證明向法院起訴被告不付資遣費之事實，原告並
      向台北市政府勞工局申訴在案，被告僅復函拒不出席協調，而原告等得就業服
      務站請領失業給付的權益，因此受到極大的損害，故向被告請求損害賠償，原
      應由勞保局給付原告的失業給付金，應全由被告負擔。由於原告等大部分目前
      都是未找到下一份工作，故請求失業給付賠償均以六個月為基礎計算。因此，
      被告應給付原告丙○○失業保險補助十五萬一千二百元、給付原告丁○○失業
      保險給付十二萬六千元、給付原告乙○○失業保險給付十一萬九千八百八十元
      。
三、證據：提出勞工保險退保申報表影本一份、原告之薪資條影本、薪資入帳影本、
    原告提供公司內部離職申請書影本、台北市政府勞工局協調未成之申訴書等件為
    證。
乙、被告方面：
一、聲明：駁回原告之訴。
二、陳述：
（一）原告請求被告依勞動基準法給付原告預告工資及資遣費，須以符合勞動基準法
      第十六條及第十七條為要件，對於自願性離職之情形無本條之適用，由於原告
      等對於所擔任之工作確不能勝任而自願離職，自無向被告請求預告工資及資遣
      費之基礎存在，故原告對被告實無請求權可言。被告僱用原告等人從事業務工
      作，意在運用原告才能創造公司業績，故在僱用之初即約定每人每月業績目標
      為五十萬元，然被告等人自九十年三月起陸續任職以來，不但沒有積極為公司
      拓展業務達成允諾的業績目標，反而以每月業績掛零交差，原告等人對於所擔
      任的業務工作根本不能勝任，這與被告當初僱用原告之目的早已不符，勞動契
      約顯無繼續維持之可能，原告等人亦自知沒有達成業務目標故而自動辭職。就
      此而言，縱原告不自動離職，被告亦得依勞動基準法第十一條第五款「勞工對
      於所擔任之工作確不能勝任時」或第十二條第一項第四款「違反勞動契約或工
      作規則，情節重大者﹂終止與原告之勞動契約，況被告顧及情面，允其等提出
      離職申請，實已盡到保全原告顏面之道義責任。
（二）原告離職之時，曾要求被告出具資遣證明供其請領失業補助，然此與事實不符
      ，被告亦不願偽造文書替原告等人出具此等資遣證明，故而拒絕原告之請求。
      為此，原告等人不但末依規定辦理離職手續且憤而銷毀相關文件，致令被告平
      白遭受資料蒐集整理之苦，尚且影響公司業務之運作。原告圖一己之私，汲汲
      營營於追求資遣費與失業給付的行為，除了造成被告人才培養的浪費、業務的
      損失與後續付出的勞力時間費用等損害外，其濫用社會保險的良法美意又豈能
      讓人坐視不管。
（三）原告等人一再爭執其為非自願性離職，並以其向就業服務站請領失業給付為由
      ，表示其等為被告所資遣，進而向被告請求預告工資及資遣費，此實為一倒果
      為因的誤導審判手法。蓋勞工保險條例給予失業勞工保險給付的保障，是基於
      國家照顧失業勞工的社會保險關係，與原被告間之勞動契約本屬不同的法律關
      係，原告援引獲得失業給付作為同被告請求的基礎，不但不明其間的法律關係
      ，由有甚者，其濫用社會保險制度的行徑實令人不敢苟同。
（四）又被告起訴狀所載「增加請求部分：請求損害賠償新台幣三十六萬七十二百元
      整」，謂係基於勞工保險失業給付實施辦法所可請領之失業給付。惟既係依據
      勞工保險失業給付實施辦法得向就業服務站請領失業給付金，則請求之相對人
      應為就業服務站，其據以向被告請求之請求權基礎究何所在？如前所述，勞工
      保險與勞動契實屬不同法律關係，原告此部分請求顯無理由。
    理　　  由
一、本件原告共同起訴主張：原告等自九十年三月起陸續受雇於被告公司，受有勞動
    基準法之保障，詎被告於九十年六月二十七日突然宣布，因原告無法配合公司業
    務解僱原告，要求原告等自動填寫辭職單，於同年七月一日前離職，惟被告未依
    勞動基準法規定給付原告資遣費，亦未依同法給付預告期間工資，爰基於勞動基
    準法第十六條、第十七條規定，請求被告給付原告丙○○資遣費一萬六千一百六
    十四元、預告工資一萬六千六百六十七元、給付原告丁○○資遣費一萬零貳佰陸
    拾元、預告工資一萬一千六百六十七元、給付原告乙○○資遣費八千二百四十一
    元、預告工資一萬零六百六十七元，及均自離職生效日即九十年七月一日起至清
    償日止按年息百分之五計算之遲延利息；又原告等係非自願性離職，依勞工保險
    條例第七十四條所訂定之勞工保險失業付實施辦法，非自願離職員工得向當地就
    業服務站申請失業給付，原告等曾要求被告開立資遣證明，但被告恐原告以此證
    明向法院提起請求資遣費等訴訟而拒不開立證明，依勞動契約雇主依勞工之請求
    發給離職證明義務，被告拒不給予，致原告無法領得失業保險給付，爰基於民法
    第一百八十四條侵權行為規定，請求被告給付原告丙○○失業保險補助十五萬一
    千二百元、給付原告丁○○失業保險給付十二萬六千元、給付原告乙○○失業保
    險給付十一萬九千八百八十元，與離職生效日即九十年七月一日起至清償日止，
    按年息百分之五計算之利息等語。
二、原告主張之事實，業據原告等提出原告丙○○、丁○○勞工保險退保申報表影本
    一份、原告丙○○之薪資條影本、原告三人之薪資入帳影本、原告三人在被告公
    司之內部離職申請書影本、台北市政府勞工局協調未成之申訴書、原告丙○○應
    徵被告公司之面談評核單影本、被告公司答覆台北市政府勞工局證明原告係自願
    離職等件及原告丙○○、丁○○辦理失業保險給付之申請資料等件為證；被告對
    上開證據及原告於九十年六月三十日離職並不爭執，惟辯稱：被告僱用原告等從
    事業務工作，目的在運用原告才能創造公司業績，故在僱用之初即約定每人每月
    業績目標為五十萬元，惟自原告等任職以來每月業績掛零交差，原告等不能勝任
    工作而自動辭職，非被告終止與原告間之勞動契約，原告請求給付資遣費及預告
    期間工資，並無根據，再原告等係自動辭職，被告無給付資遣證明之義務，原告
    無法以被雇主資遣之事實請求失業保險給付，與被告無關，其等請求賠償亦無所
    據云云。因之，原告主張被告未預先告知情形下資遣原告，與被告認原告係自動
    辭職之抗辯，情詞各執，是本件應先予審究者，原告等究係是資遣抑自動離職。
三、查原告丙○○、丁○○提出前述離職申請單均在離職類別欄勾畫為「資遣」，並
    經被告公司管理部主管李祈祥及總經理甲○○簽名准許，而原告乙○○之離職申
    請書上係以「辭職」及「另謀發展」勾畫，原告乙○○稱係因被告要求其在離職
    申請書上勾「辭職」，否則會影響日後就業等語，被告則否認之，惟原告三人均
    自九十年六月三十日同時離職，其中二人是以資遣離職，故而被告應進一步證明
    何以准許原告丙○○、丁○○按「資遣」離職，惟被告法定代理人僅以言詞說明
    原告自動離職，未提出書面資料，另以證人黃志偉即被告公司職員證稱：「因公
    司要求的業務，他們都無法達到....  公司那時有二十多名員工，除了原告三人
    ，同時期整個公司業務部門都辭職，但公司有慰留，是因為他們都無法達到公司
    的要求才要走。」等語，與證人李祈祥即被告公司職員證稱：「原告三人是自願
    要走，而且是要威脅公司，他們是集體動作，他們上班時間不正常，我要求每天
    早上九點開會，他們無法正常上班，所以才會醞釀辭職。」等語，而認原告等係
    自動辭職；然原告如係自動辭職，被告之總經理又為何在離職申請書上同意以資
    遣為由，准許原告丙○○、丁○○離職，被告公司如認原告之能力不足，原告等
    未達到每月每個人業績五十萬元標準，被告均可自公司內部資料作為證明，然被
    告未提出此部分之證明；況原告在公司服務均未滿四月，時間不長，原告丙○○
    每月薪資五萬元、原告丁○○每月薪三萬五千元、原告乙○○每月薪資三萬二千
    元，薪資及工作能力均有成長空間，依常情，在甫就職後即需提前離職，除志趣
    不合外，一般人少有在此短期間即提出辭職者，被告主管人員反在原告丙○○、
    丁○○離職申請書表示准予資遣，而被告法定代理人並未提出詳盡之證明，自不
    能為被告有利之證明，應認原告丙○○、丁○○經被告公司資遣離職；而證人李
    祈祥又稱原告三人係集體動作，三人又係於九十年六月三十日同時離職，此尚包
    括證人黃志偉所稱公司業務部門其他員工之離職，因之，原告乙○○稱其係應被
    告之要求而在離職申請書填寫「辭職」，但其既與原告丙○○、丁○○集體離職
    ，是應認原告乙○○應非自行辭職。
四、依上所述，原告三人非屬辭職而離開被告公司，且被告亦稱：原告縱自動離職，
    亦因其未能達到業績，符合勞動基準法第十一條第五款「勞工對於所擔任之工作
    確不能勝任時」而可終止與原告之勞動契約等語，因此，被告主觀上即認原告三
    人不能達到業績標準而對原告提出之離職申請書上同意依勞動基準法第十一條第
    五款規定終止雙方間之勞動契約。按依第十一條規定終止勞動契約，勞工係繼續
    工作三個月以上一年未滿者，雇主於十日前預告之，雇主未依第一項規定期間預
    告而終止契約者，應給付預告期間之工資；又雇主依前條規定終止勞動契約者，
    對勞工在同一雇主之事業單位繼續工作，每滿一年發給相當於一個月平均工資之
    資遣費，勞動基準法第十六條第一項第一款、第三項、第十七條第一款定有明文
    ，準此，被告既以勞動基準法第十一條第一項第五款規定終止與原告等間之勞動
    契約，被告即應依上開規定給付原告資遣費及預告期間之工資。查原告丙○○自
    九十年三月五日起至九十年六月三十日離職共計一一八天，每月薪資五萬元、原
    告丁○○自九十年三月十五日起至九十年六月三十日離職共計一０七天，每月薪
    資三萬五千元、原告乙○○自九十年三月二十九日至九十年六月三十日離職共計
    九十四天，有原告提出之勞工保險卡影本、薪資條影本及薪資轉帳存摺影本為證
    ，被告對原告等之每月薪資並未異議，故而原告丙○○之資遣費為一萬六千一百
    六十四元〈（118÷365）×50,000=16,164〉，依前述規定，原告三人繼續工作
    三月而未滿一年，雇主之預告期間一年，基此，原告丙○○之預告期間工資為一
    萬六千六百七十元（50,000÷30=1,667，1,667×10=16,670），兩者合計為三萬
    二千八百三十四元（16,164+16,670=32,834）；同此，原告丁○○之資遣費為一
    萬零二百六十元〈（107÷365）×35,000=10,260〉、原告丁○○預告期間工資
    為一萬一千六百七十元（35,000÷30=1,167，1,167×10=11,670），兩者合計為
    二萬一千九百三十元（10,260+11,670=21,930）、原告乙○○之資遣費為八千二
    百四十一元〈（94÷365）×32,000=8,241〉、預告期間工資為一萬零六百七十
    元（32,000÷30=1,067，1,067×10=10,670），兩者合計為一萬八千九百十一元
    （8,241+10,670=18,911）。被告法定代理人雖辯稱原告等係在試用期間，無請
    求資遣費之權利，惟其未提出雙方曾約定試用期間之證明，所辯不足採。
五、原告另主張被告未發給資遣證明，致其等不能向勞工保險局請領失業保險給付，
    爰依民法第一百八十四條規定之侵權行為法律關係請求被告賠償等情；然本於上
    開規定請求損害賠償為要件，茍無損害發生，自無該規定之請求權存在。依現行
    「勞工保險失業給付實施辦法」第四條規定：被保險人於八十八年一月一日本辦
    法施行後，至非自願離職辦勞工保險退保當日止繳納失業給付保險費滿一年，具
    有工作能力及繼續工作意願，向公立就業服務機構辦理求職登記，自求職登記之
    日起七日內仍無法接受推介就業或安排職業訓練者，得領取失業給付；惟查，原
    告丙○○、丁○○九十年九月十二日、二十日曾向行政院勞工委員職業訓練局光
    華、板橋就業服務站連續申請共六次，並提出離職證明文件，經該機構認定符合
    失業給付標準，自九十年九月十九日起至九十一年三月二十一日止發給原告丙○○各六個月計十五萬一千二百元之失業保險給付，又自九十年九月二十七日起至
    九十一年三月二十九日止發給原告丁○○計九萬六千八百四十元，此有勞工保險
    局九十一年五月三日答覆本院函可證，基此，原告丙○○、丁○○已自勞工保險
    局取得失業保險給付，根本無損害可言。其二人已領得失業保險給付，尚請求被
    告再給付相當於失業保險給付之賠償，違反誠信，顯不足取。再原告乙○○自承
    其於九十年六月三十日離職後，於九十年十月間找到工作等語，原告乙○○是否
    繳納失業保險之保險費，符合能給予勞工保險失業給付之要件，其未提出任何證
    明，且其已尋得工作，並無失業情形，亦屬無損害情形，請求被告賠償失業保險
    給付，顯無理由。
六、綜上所述，原告主張其等係經被告公司資遣，被告應給付資遣費及預告期間工資
    ，應可採信。被告抗辯原告係自動辭職，尚不足取。至原告主張被告應給付失業
    保險賠償，因原告丙○○、丁○○已自勞工保險局取得失業保險給付及原告乙○○未能證明其符合失業保險給付要件，其等此部分主張均不足採。從而，原告基
    於勞動基準法第十六條第一項第一款、第十七條第一款請求被告給付原告丙○○
    三萬二千八百三十一元（未超過前述三萬三千八百三十四元）、給付原告丁○○
    二萬一千九百二十七元（未超過前述二萬一千九百三十元）、給付原告林彥博一
    萬八千九百零八元（未超過前述一萬八千九百十一元），及均自離職生效日即九
    十年七月一日起至清償日止，按年息百分之五計算之利息，為有理由，應予准許
    。至逾此範圍部分，應予駁回。
七、原告陳明願供擔保，聲請宣告假執行，原告勝訴部分經核無不合，爰酌定相當擔
    保金額准許之。至原告敗訴部分，其假執行之聲請失所依據，併予駁回。
八、結論：本件原告之訴為一部有理由、一部無理由，依民事訴訟法第七十九條但書
    、第八十五條第一項前段、第三百九十條第二項，判決如主文。
中　　　華　　　民　　　國　　九十一　　年　　　六　　　月　　二十八　　日
                                            民事勞工法庭法      官　李維心
右為正本係照原本作成
如對本判決上訴，須於判決送達後廿日內向本院提出上訴狀
中　　　華　　　民　　　國　　九十一　　年　　　六　　　月　　二十八　　日
~B法院書記官　林梅珍
